臺灣臺南地方法院民事裁定
110年度消債聲免字第3號
聲  請  人
即  聲請人  鄭信誠



相  對  人
即  債權人  華南商業銀行股份有限公司

法定代理人  鄭永春


相  對  人
即  債權人  花旗（台灣）商業銀行股份有限公司


法定代理人  莫兆鴻
代  理  人  陳正欽

相  對  人
即  債權人  臺灣中小企業銀行股份有限公司

法定代理人  黃博怡  
代  理  人  白燿榮  
相  對  人
即  債權人  南市區漁會

法定代理人  林士傑  

相  對  人
即  債權人  中國信託商業銀行股份有限公司
                      設臺北市○○區○○○路000○000○000○000○000號
法定代理人  童兆勤  



上列當事人聲請消費者債務清理事件，本院裁定如下：
    主  文
聲請人鄭信誠應予免責。
    理  由
一、按法院裁定開始清算程序後，債務人有薪資、執行業務所得
    或其他固定收入，扣除自己及依法應受其扶養者所必要生活
    費用之數額後仍有餘額，而普通債權人之分配總額低於債務
    人聲請清算前2年間，可處分所得扣除自己及依法應受其扶
    養者所必要生活費用之數額者，法院應為不免責之裁定；但
    債務人證明經普通債權人全體同意者，不在此限；債務人因
    第133條之情形，受不免責之裁定確定後，繼續清償達該條
    規定之數額，且各普通債權人受償額均達其應受分配額時，
    得聲請法院裁定免責，消費者債務清理條例（下稱消債條例
    ）第133條、第141條第1項分別定有明文。
二、本件聲請意旨略以：聲請人前經本院以有消債條例第133條
    所定不免責事由而裁定不予免責，因聲請人繼續清償達新臺
    幣（下同）326,200元，已逾聲請人聲請清算前2年間，可處
    分所得扣除自己所必要生活費用之數額，爰依消債條例第14
    1條規定，聲請裁定免責等語。
三、相對人就本件聲請事件之意見，略以：
　㈠華南商業銀行股份有限公司陳稱：聲請人受償金額僅212,000
    元。
　㈡花旗（台灣）商業銀行股份有限公司（下稱花旗銀行）陳述
    ：為免債務人濫用免責制度，參酌聲請人受不免責裁定之事
    由、債權人債權總額、受償情形暨與債務人間之利益衡平，
    並斟酌聲請人之年齡、工作能力、未來可獲得之勞務報酬、
    財產等因素，難認聲請人已盡清償之能事，遽予宣告免責，
    顯失公平，請求法院駁回其聲請等語。
　㈢臺灣中小企業銀行股份有限公司陳稱：聲請人僅清償80,000
    元等語。
　㈣南市區漁會陳述：聲請人確有匯款17,100元予南市區漁會等
    語。　
　㈤中國信託商業銀行股份有限公司（下稱中國信託）陳稱：中
    國信託未全部受償，法依應不予免責等語。　　　　
四、經查：
　㈠本件聲請人前於107年9月13日向本院聲請清算，經本院於107
    年12月28日以107年度消債清字第34號民事裁定諭知聲請人
    自107年12月28日下午5時起開始清算程序，並命司法事務官
    進行清算程序；嗣本院司法事務官進行清算程序後，認為聲
    請人名下之財產無處分之實益，且無財產足敷清償消債條例
    第108條所列之財團費用、財團債務，乃於108年3月22日以1
    08年度司執消債清字第1號民事裁定諭知清算程序終結；其
    後，本院以聲請人有消債條例第133條所定不免責事由，且
    未經普通債權人全體同意其免責為由，於108年6月28日以10
    8年度消債職聲免字第10號民事裁定（下稱系爭不免責裁定
    ）諭知不予免責，系爭不免責裁定業於108年7月23日確定，
    此經本院依職權調取本院107年度消債清字第34號、108年度
    司執消債清字第1號、108年度消債職聲免字第10號卷宗核閱
    屬實。
　㈡按法院依消債條例第133條規定所為之不免責確定裁定，如已
    明確認定聲請人最低清償額度，則其後受理聲請免責事件之
    法院應盡量採與系爭不免責裁定相同標準認定，以符誠信，
    俾免造成突襲性裁判。惟若前裁定適用法規顯有錯誤，或未
    明確認定債務人最低清償額度，或有漏未斟酌之重要證物，
    或發現未經斟酌之新事證，足以影響最低清償額度之認定時
    ，後程序法院基於調查結果，自得自行認定（司法院民事廳
    101年第2期民事業務研究會第7號消債條例法律問題研審小
    組意見意旨，可資參照）。
　㈢查，系爭不免責裁定認定聲請人聲請清算前2年間，可處分所
    得608,000元，扣除其自己所必要生活費用之數額282,272元
    、依法應受其扶養者所必要生活費用之數額0元後，剩餘325
    ,728元（計算式：608,000－282,272－0＝325,728），有系爭
    不免責裁定1份在卷可按；又系爭不免責裁定認定聲請人清
    算前2年間，可處分所得扣除聲請人自己及依法應受其扶養
    者所必要生活費用數額，即最低清償額度之理由，經核並無
    適用法規顯有錯誤，或未明確認定聲請人最低清償額度之情
    ，亦無漏未斟酌重要證物或發現未經斟酌之新事證，足以影
    響最低清償額度認定等情，揆之前揭說明，本院認為就聲請
    人聲請清算前2年，可處分所得扣除聲請人自己及依法應受
    其扶養者所必要生活費用之數額，即最低清償額度，自應與
    系爭不免責裁定以相同標準認定。準此，聲請人之最低清償
    額度，應為325,728元。
　㈣查，本件清算事件，前經本院司法事務官進行清算程序後，
    本院司法事務官認為聲請人名下之財產無處分之實益，且無
    財產足敷清償消債條例第108條所列之財團費用、財團債務
    ，業於108年3月22日以108年度司執消債清字第1號民事裁定
    諭知清算程序終結，已經本院調取108年度消債職聲免字第1
    0號卷宗核閱屬實，是普通債權人於清算程序之分配額，應
    為0元。次查，聲請人於系爭不免責裁定確定後，繼續清償
    達326,200元，已逾消債條例第133條所定之數額，即前述最
    低清償額度325,728元，且各普通債權人受償額均達其應受
    分配額之事實，有民事陳報狀4份、民事聲請狀1份及聲請人
    提出之台新國際商業銀行股份有限公司國內匯款申請書影本
    19份在卷可按〔參見本院110年度消債聲免字第3號（下稱本
    院卷）第63、45、53、73、49頁、第17頁至第29頁〕，亦堪
    認定。
　㈤從而，聲請人於系爭不免責裁定確定後，既已繼續清償達消
    債條例第133條所定之數額，且各普通債權人受償額均達其
    應受分配額（詳如附表所示），聲請人依消債條例第141條
    規定，聲請免責，即無不合。至相對人花旗銀行、中國信託
    雖為前揭陳述。惟按，債務人於清算程序後，原則上應予免
    責，例外有消債條例第133條或第134條之情形，始不予免責
    。債務人係因有消債條例第133條之情形而裁定不予免責，
    其於裁定確定後，已繼續清償達該條規定之數額，且各普通
    債權人受償額均達其應受分配額時，於債務人依消債條例第
    141條規定再次聲請免責時，法院即應裁定予以免責，並無
    裁量之餘地（臺灣高等法院暨所屬法院104年法律座談會民
    事類提案第24號問題㈡之研討結果；臺灣高等法院108年度消
    債抗字第13號民事裁定，均同此見解，可資參照）。相對人
    花旗銀行、中國信託前揭陳述，自均不足據為聲請人應不免
    責之理由。
五、綜上所述，本件聲請人因消債條例第133條之情形，受不免
    責之裁定確定後，繼續清償達消債條例第133條所定之數額
    ，且各普通債權人受償額均達其應受分配額（詳如附表所示
    ），揆諸前揭規定及說明，本院自應為免責之裁定，爰裁定
    如主文所示。　
中　　華　　民　　國　　110 　年　　6 　　月　　30　　日
                  民事第一庭  法  官  伍逸康
以上正本係照原本作成。　　　　　　　　　
如不服本裁定，應於裁定送達後10日內，以書狀向本院提出抗告
，並繳納抗告費新臺幣1,000元。
中　　華　　民　　國　　110 　年　　6 　　月　　30　　日
　　　　　　　　　　　　　　　書記官  康紀媛
附表：　　　　
普通債權人 於清算程序所編列債權表中之債權金額 債權額比例 清算程序中已受分配之金額 繼續清償至消債條例第141條所定各債權人最低應受分配額之數額(即325,728元乘以債權額比例，小數點以下四捨五入) 聲請人清償金額 左列普通債權人函復受償之金額 臺灣中小企業銀行股份有限公司   7,710,367元 24.49% 0元        79,771元   80,000元  80,000元 中國信託商業銀行股份有限公司   1,151,629元 3.66% 0元        11,922元   12,000元  12,000元 華南商業銀行股份有限公司  20,481,272元 65.05% 0元       211,886元  212,000元 212,000元 南市區漁會   1,650,071元  5.24% 0元        17,068元   17,100元  17,100元 花旗（台灣）商業銀行股份有限公司     492,364元 1.56% 0元         5,081元    5,100元   5,100元 合計  31,485,703元 100% 0元       325,728元  326,200元 326,200元